【裁判字號】    90,易,557
【裁判日期】    901114
【裁判案由】    恐嚇取財
【裁判全文】
臺灣臺北地方法院刑事判決                            九十年度易字第五五七號
    公  訴  人  臺灣臺北地方法院檢察署檢察官
    被      告  丁○○
右列被告因恐嚇取財案件，經檢察官提起公訴（八十九年度偵字第一八九○二號），
本院判決如左：
    主  文
丁○○無罪。
    理  由
一、公訴意旨略以：丁○○意圖為自己不法所有，並基於概括之犯意，連續於民國八
    十九年六、七月間，多次至台北市○○區○○街二四七號五樓之ＭＡＮＧＯ撞球
    場，自稱係通緝犯，且持有槍枝，店家需交付金錢等語，恐嚇上開撞球場負責人
    甲○○及員工己○○，使甲○○心生畏懼，而於同年六月二十四日、七月五日上
    午八時三十分許、七月七日晚間九時許、七月十一日下午二時三十分許、七月十
    三日下午四時三十分許及七月十四日下午二時二十分許，在上開撞球場內分別交
    付新台幣（下同）五千元、一萬元、三千元、一萬元、九千元及五千元等共計四
    萬二千元，嗣因甲○○不堪丁○○一再勒索，始報警處理，因認被告涉有刑法第
    三百四十六條第一項恐嚇取財罪嫌等語。
二、按犯罪事實應依證據認定之，無證據不得推定其犯罪事實。又不能證明被告犯罪
    者，應諭知無罪之判決，刑事訴訟法第一百五十四條、第三百零一條第一項分別
    定有明文。所謂認定犯罪事實之證據，係指足以認定被告確有犯罪行為之積極證
    據而言，該項證據自須適合於被告犯罪事實認定，始得採為斷罪資料，如未能發
    現相當證據，或證據不足以證明，自不能以推測或擬制之方法，為裁判基礎。最
    高法院二十九年度上字第三一○五號、四十年台上字第八六號判例可資參照。又
    認定犯罪事實所憑之證據，雖不以直接證據為限，間接證據亦包括在內，然而無
    論直接或間接證據，其為訴訟上之證明，均須達於通常一般之人均不致於有所懷
    疑，而得確信其為真實之程度，始得據為有罪之認定，若其關於被告是否犯罪之
    證明未達此程度，而有合理性懷疑之存在，致使無從形成有罪之確定，根據「罪
    證有疑，利於被告」之證據法則，即不得遽為不利被告之認定（最高法院七十六
    年台上字第四九六八號判例亦同此要旨）。本件公訴人認被告涉有右揭犯行，無
    非係以右揭犯罪事實，業据被害人甲○○指述綦詳；且證人己○○於警訊時亦證
    稱丁○○曾說若不交付金錢就要對撞球場開槍等語，核與被害人所述相符；而被
    告自始至終均無法提出任何投資ＭＡＮＧＯ撞球場之積極證據可供查證，可見其
    所辯係股東借支乙節，顯屬無據；再者，縱被告確為撞球場股東之一，衡諸合夥
    事業之營運狀況，亦不可能容許股東任意拿取撞球場營業所得款項，足見被告所
    辯，顯係臨訟杜撰之詞，委無足採等語，為其所憑之論據。
三、訊據被告丁○○堅決否認右揭犯行，辯稱：撞球場出錢的股東有三人，分別為甲○○、小唐、周董，而乙○○是國手來撞球場教撞球，因此也算他一股（一百萬
    元），因為乙○○欠其三十萬元無法歸還，於是答應以乙○○在撞球場之十分之
    三股份移轉給其，故其為撞球場之暗股股東，去拿錢是向撞球場借款，每次都有
    得到甲○○同意並且有留借據在櫃檯，並無以恐嚇之言語要甲○○或己○○交付
    財物等語。經查：
    (一)按告訴人之告訴，係以使被告受刑事訴追為目的，是其陳述是否與事實相符，
      仍應調查其他證據以玆審認，最高法院五十二年台上字第一三○○號著有判例
      可資參照，又最高法院三十二年上字第六五七號判例意旨謂：「被害人所述被
      害情形，如無瑕疵可指，而就其他方面調查，又與事實相符，則其供述未始不
      足據為判決之基礎」，足認在證人之供述中，仍應需要補強證據始可擔保其真
      實性，蓋因依刑事訴訟法第一百五十六條第二項規定，被告之自白尚且不得作
      為有罪判決之唯一證據，則被告以外之人所為之供述證據，雖可透過交互詰問
      方式擔保其具有某程度之真實性，但因證人之證言極易有串證或誇大歪曲之可
      能，單一證人之證詞仍有不可靠之危險性，是以仍須有二個以上證詞一致之證
      人或其他物證加以補強，始能作為採證之依據。
    (二)本件告訴人甲○○於本院調查時多次經傳不到，而對於遭被告恐嚇取財之經過
      ，其於警訊及偵查中指稱：「丁○○的槍枝是他本人拿起來，我及員工乙○○
      、己○○都有看過」、「丁○○曾向員工己○○說如不交付錢財就要開槍，所
      以我及員工都很害怕」、「丁○○每次恐嚇取財是自己至店裡櫃檯打開保險自
      己抽取錢財」、「因為丁○○自己擁有槍枝我和員工都很害怕所以不敢去制止
      」、「己○○是員工，溫有多次都是在粘值班時來，粘很怕他」等語（見八十
      九年度偵字第一八九○二號卷第十五頁、第三十九頁背面），足見甲○○指稱
      係因被告以亮槍的方式致其本人及員工己○○心生畏懼，而任憑被告至櫃檯抽
      屜取錢，然證人己○○證稱：被告曾來拿過幾次錢，每次都會先打電話來說要
      跟櫃檯拿錢，其就會聯絡甲○○說「黑皮（即被告丁○○）要跟櫃檯拿錢」，
      經甲○○同意後就拿給被告，有幾次被告主動說要寫借據，借據就放在櫃檯每
      天的收支袋中，若沒寫借據，則值班的人會告訴店長少了的現金是借給被告的
      ，並且將該筆款項登在支出單中，其從未看見被告持槍至店裡恐嚇，亦未遭被
      告恐嚇交付錢財等語（見上開偵查卷第二十六頁、本院九十年五月二十五日訊
      問筆錄），該撞球場之另一員工戊○○亦證稱被告約三、四天至一個禮拜來店
      裡一次，在店裡多是與教練乙○○泡茶聊天，其從未遭被告恐嚇取財等語（見
      本院九十年十一月七日審理筆錄），則告訴人指稱遭恐嚇之經過，即與證人己○○、戊○○所述之事實並不相符，其指述係遭被告亮槍恐嚇心生畏懼始交付
      財物云云，顯屬有疑。而警員於八十九年八月二日持搜索票至被告位於台北縣
      中和市○○街四六巷十七號五樓住處搜索，並未扣得任何違法證物，有八十九
      年八月二日搜索扣押證明筆錄收據附卷可按，參以被告若有不法所有意圖以恐
      嚇方式取得財物，在取得金錢後何以仍主動要求簽立借據，使甲○○得以作為
      日後民事請求返還借款之依據？顯與常情不符，是本件僅有告訴人一人指述，
      並無其他積極證據足以補強，而告訴人之指述又有上開瑕疵可指，尚難僅以告
      訴人一人顯有瑕疵之指述而認被告有恐嚇取財之犯行。
    (三)至證人乙○○雖到庭證稱：其僅是教練，不僅非ＭＡＮＧＯ撞球場之股東，亦
      未欠被告錢，當然就沒有將暗股轉讓給被告一事（見本院九十年五月二十五日
      訊問筆錄），致被告辯稱是乙○○欠錢將股份轉讓給其，其為暗股股東所以才
      向撞球場借錢等語，無法證明所辯為真實。然認定犯罪事實應依證據，縱被告
      否認犯罪所持之辯解無足可取，仍不得因此資以為反證其犯罪之論據。是被告
      即使無法證明其確為撞球場股東，但既無積極證據足證被告有恐嚇取財之犯行
      ，自難僅以被告所辯委無足採而認定其犯罪。況刑法第三百四十六條第一項之
      恐嚇取財罪，須有不法所有意圖，並以恐嚇使人交付財物始足當之，縱被告並
      非撞球場之股東，然己○○交付金錢給被告係基於被告與撞球場間之借貸關係
      ，被告既未有恐嚇之行為，行為人亦非因心生畏懼而交付財物，則與恐嚇取財
      罪之構成要件有間。又證人丙○○證稱：甲○○說被告打了三通電話留言在行
      動電話語音信箱，其有聽到內容，被告在電話裡對甲○○說不要報警，跟店裡
      拿的錢會想辦法分期攤還等語（見本院九十年四月二十日訊問筆錄），惟此僅
      能證明被告確實有向撞球場拿錢，但對於拿錢之原因究為借貸或因恐嚇取財而
      來並未論及，而與本案之待證事項無關，又告訴人所提翻拍自錄影帶之照片，
      僅拍攝到被告進入撞球場之時間，並無其指述遭恐嚇之經過，均無法作為不利
      被告之證據。
    綜上所述，本件交付財物之己○○並未受被告恐嚇，而指示己○○交付財物之告
    訴人甲○○所述遭恐嚇之經過亦有上開瑕疵而不足採信，本件查無其他積極事證
    足認被告有何恐嚇取財之犯行而達於一般人均不致有所懷疑而得確信其為真實之
    程度，自難僅以告訴人一人顯有瑕疵之指述遽以認定被告犯罪，揆諸前揭說明，
    本件不能證明被告犯罪，自應為無罪之諭知。
據上論斷，應依刑事訴訟法第三百零一條第一項，判決如主文。
本案經檢察官馮成到庭執行職務
中    華    民    國      九十      年      十一    月        十四      日
                                      臺灣臺北地方法院刑事第六庭
                                          法      官  蔡  如  琪
右正本證明與原本無異。
如不服本判決，應於判決送達後十日內，向本院提出上訴狀。
                                          書  記  官  黃  鈴  容
中    華    民    國      九十      年      十一    月        十六      日


司法院資訊處製作；財團法人民間司法改革基金會備份。
